臺灣臺南地方法院民事判決　　　　　　99年度訴字第1641號
原　　　告　倍林有限公司
法定代理人　林順養
訴訟代理人　鄭旭廷律師
被　　　告　新緯工程有限公司
法定代理人　林信介
上列當事人間請求給付工程款事件，本院判決如下：
    主  文
被告應給付原告新臺幣玖拾肆萬元，暨自民國99年10月24日起至
清償日止，按年息百分之五計算之利息。
訴訟費用新臺幣壹萬零貳佰肆拾元由被告負擔。
本判決於原告以新臺幣參拾壹萬參仟元為被告供擔保後，得假執
行。
    事實及理由
一、本件被告未於最後言詞辯論期日到場，核無民事訴訟法第38
    6 條所列各款情形，爰依原告之聲請，由其一造辯論而為判
    決。
二、本件原告主張：緣原告與被告於民國（下同）99年6 月23日
    簽訂工程承攬契約，約定由被告將業主台南縣新化國中定作
    之校園整修工程，轉包其中之「學生活動中心羽球場整修工
    程」予原告施作，總工程款為新台幣（下同）130 萬元。經
    查上開工程已於99年8月9日完工，且於99年8 月17日經業主
    驗收完成，原告於完工時向被告請領工程款，被告僅於同年
    10月11日支付10萬元，扣除被告於簽約時給付之26萬元，被
    告尚積欠94萬元工程款（130萬－10萬－26萬＝94 萬元）。
    原告於99年10月18日寄發存證信函予被告催討工程款時，惟
    被告收受後卻置之不理。又按「給付無確定期限者，債務人
    於債權人得請求給付時，經其催告而未為給付，自受催告時
    起，負遲延責任。前項催告定有期限者，債務人自期限屆滿
    時起負遲延責任。」、「遲延之債務，以支付金錢為標的者
    ，債權人得請求依法定利率計算之遲延利息。」民法第229
    條第2 項、第3 項、第233 條第1 項定有明文。查原告於99
    年10月18日寄發存證信函催告被告於函到5 日內給付工程款
    ，被告於翌日收受存證信函，故被告應自99年10月24日起負
    擔遲延利息。並聲明：如主文所示。
三、被告未於最後言詞辯論期日到庭，惟據其於99年1月5日言詞
    辯論程序到庭陳述：原告工期嚴重落後，原約定20日，但原
    告用了48天才完成，當時有約定每落後一天要罰工程款的千
    分之一；這些材料只是原告有進口，原告卻把材料賣給其他
    廠商，造成被告工程落後，所以工程款才沒有給付原告；業
    主通知被告維修，被告通知原告，原告亦沒有去維修。原告
    開立三年保固書及給付2%的保固金約26,000元，被告始願給
    付工程款等語置辯（見100 年1月5日言詞辯論筆錄，本院卷
    第33頁及其背面）。並聲明：駁回原告之訴。
四、兩造不爭執事項：
  (一)原告與被告於99年6 月23日簽訂工程承攬契約，約定由被告
    將業主台南縣新化國中定作之校園整修工程，轉包其中之「
    學生活動中心羽球場整修工程」予原告施作，總工程款為13
    0萬元。
  (二)被告自認尚有94萬元工程款尚未給付。
  (三)兩造當事人間請求給付工程款事件，原告前曾聲請假扣押（
    案號：本院99年度司裁全字第1584號裁定），被告已經提存
    94 萬於法院，免為假扣押。
  (四)對於系爭工程承攬契約書不爭執。
五、兩造爭執事項：
  (一)原告本於承攬契約之法律關係，請求被告給付原告94萬元，
    及自99年10月24日起至清償日止，按年息百分之五計算之利
    息，有無理由？
  (二)被告主張依承攬契約，原告應於被告提供施工面符合施工條
    件時起算20工作天完工，惟原告工期嚴重落後，有遲延28日
    ，原告則否認。原告對於系爭工程之施作，有無逾期完工情
    形？
  (三)原告是否有須支付保固金26,000元之同時履行義務？
六、得心證之理由：
  (一)原告主張其與被告於99年6 月23日簽訂工程承攬契約，約定
    由被告將業主台南縣新化國中定作之校園整修工程，轉包其
    中之「學生活動中心羽球場整修工程」予原告施作。而上開
    工程已於99年8月9日完工，且於99年8 月17日經業主驗收完
    成，然被告僅於同年10月11日支付工程款10萬元，扣除被告
    於簽約時給付之26萬元，準此，系爭工程契約未付尾款尚欠
    94萬元等情，業據提出與所述相符之工程承攬契約影本、請
    款單及發票影本、原告存摺影本等件在卷可憑（見本院卷第
    7-10頁），且為被告所不爭執。又兩造當事人間請求給付工
    程款事件，原告前曾聲請假扣押，經本院99年度司裁全字第
    1584號裁定以：「債權人以新臺幣拾壹萬肆仟元為債務人
    供擔保後，得對債務人之財產於新臺幣玖拾肆萬元之範圍內
    予以假扣押。債務人如為債權人供擔保金新臺幣玖拾肆萬元
    或將請求之金額提存，得免為或撤銷假扣押。…」而被告於
    執行前開假扣押前已提存94萬元作為擔保金，並據其庭呈99
    年度存字第1599號提存書1 份附卷可參（見本院卷第35頁）
    ，是本院綜合上開調查證據之結果，自堪信原告主張之事實
    為真正。
  (二)按當事人主張有利於己之事實者，就其事實有舉證之責任，
    民事訴訟法第277條亦定有明文。另主張常態事實者，就其
    事實無庸舉證，主張變態事實者，應就變態事實負舉證義務
    ，此為舉證責任分擔原則。件被告雖辯稱本件係因原告工期
    嚴重落後，且兩造有約定每遲延一天須罰工程款的千分之一
    ，遲延28日須扣36,400元，因此被告才遲未給付工程款云云
    ，然此為原告所否認。揆諸前揭規定及說明，被告主張上開
    有利於己之事實，應就原告逾期完工之事實負舉證責任，若
    被告不能證明，縱原告就其未逾期完工之事實不能舉證，或
    其所提證據尚有瑕疵，亦應由被告承擔敗訴之結果。經查被
    告僅於100年1月5日言詞辯論程序時空言抗辯被告工期嚴重
    落後，有遲延28日，因此拒絕給付系爭工程款云云，然未據
    其提出事證以實其說，亦未於最後一次言詞辯論期日到場或
    提出書狀作何聲明或陳述。因此，被告就原告對於系爭工程
    之施作，有無逾期完工一事既未能舉證以實其說，此部分抗
    辯即不足採，被告抗辯原告應扣除遲延28天共36,400元之罰
    款云云，亦核屬無據，為無理由。
  (三)被告再辯稱原告尚須支付以總工程款2%計算之保固金約26,0
    00元，原告始願給付工程款云云，惟原告否認，並於100年1
    月19日言詞辯論期日時以「原告認為當初契約並沒有寫保固
    金，所以不願給付…。」、「…一般工程業主會向大包收保
    固金，本件我們是小包，被告是大包，學校並沒有收保固金
    ，所以不應再跟我們收保固金。保固金和出廠證明並非工程
    款的同時履行義務，即使我們不提出，被告仍應給付工程款
    。」等語資為抗辯。經查，依據原告所提出之系爭工程承攬
    契約，僅於第十條明訂「保固期限：本工程自全部竣工經報
    驗合格為止年為保固期限，在保固期內，倘工程一部或全
    部係由施工不良或材料不佳而致損害時，由乙方負責修復，
    …。」此外，兩造契約並未約定原告尚須支付以總工程款
    130 萬元之百分之二計算之保固金，有兩造工程承攬契約影
    本1份在卷可參（見本院卷第7-8頁），核與原告到庭所述相
    符，應認原告之陳述為真實可信。而被告僅於99年1月5日言
    詞辯論程序時，空言指摘原告尚須支付以總工程款2%計算之
    保固金約26,000元，惟未提出任何證據以實其說，是被告此
    部分抗辯，顯乏依據，不足採信。
  (四)按稱承攬者，謂當事人約定，一方為他方完成一定之工作，
    他方俟工作完成，給付報酬之契約。報酬應於工作交付時給
    付之，無須交付者，應於工作完成時給付之。民法第490 條
    第1 項、第505 條第1 項分別定有明文。次按給付無確定期
    限者，債務人於債權人得請求給付時，經其催告而未為給付
    ，自受催告時起，負遲延責任。其經債權人起訴而送達訴狀
    ，或依督促程序送達支付命令，或為其他相類之行為者，與
    催告有同一之效力。前項催告定有期限者，債務人自期限屆
    滿時起負遲延責任。民法第229 條第2 項、第3 項亦有明文
    。又遲延之債務，以支付金錢為標的者，債權人得請求依法
    定利率計算之遲延利息。但約定利率較高者，仍從其約定利
    率。應付利息之債務，其利率未經約定，亦無法律可據者，
    週年利率為百分之五，亦為同法第233 條第1 項及第203 條
    所明定。查原告於99年10月18日寄發存證信函催告被告於函
    到5 日內給付工程款，被告於99年10月19日收受存證信函，
    有永康郵局第699 號存證信函暨臺灣郵政掛號郵件收件回執
    等資料附卷足憑（見本院卷第12、13頁），故被告應自99年
    10月24日起負擔遲延利息。從而，原告本於承攬契約法律關
    係，請求被告給付所積欠之工程款94萬及自存證信函送達五
    日後起即99年10月24日起至清償日止，按週年利率百分之五
    計算之利息，為有理由，應予准許。
七、本件為判決之基礎已臻明確，兩造其餘之攻擊或防禦方法及
    未經援用之證據，經本院斟酌後，認為均不足以影響本判決
    之結果，亦與本案爭點無涉，自無逐一詳予論駁之必要，併
    此敘明。
八、末按訴訟費用，由敗訴之當事人負擔；又法院為終局判決時
    ，應依職權為訴訟費用之裁判，分據民事訴訟法第78條、第
    87條第1 項定有明文。經核本件訴訟應徵之第一審訴訟費用
    為10,240元，有卷附之裁判費審核單及收據可稽（見本院卷
    宗第3 頁、第19頁），爰依上開規定確定被告應負擔之訴訟
    費用如主文第2 項所示。又原告陳明願供擔保聲請宣告假執
    行，核無不合，爰酌定相當之擔保金額，予以准許。
九、據上論結，本件原告之訴為有理由，依民事訴訟法第385 條
    第1 項前段、第87條第1 項、第78條、第390 條第2 項，判
    決如主文。
中    華    民    國   100    年    2     月    1     日
                       民事第一庭   法  官  侯明正
以上正本證明與原本無異。
如對本判決上訴，須於判決送達後20日內向本院提出上訴狀。如
委任律師提起上訴者，應一併繳納上訴審裁判費。
中    華    民    國   100    年    2     月    1     日
                                    書記官  程欣怡